臺灣雲林地方法院刑事判決
110年度易緝字第15號
公  訴  人  臺灣雲林地方檢察署檢察官
被      告  鄭宇倫



上列被告因詐欺案件，經檢察官提起公訴（105 年度偵緝字第79
號），被告就被訴事實為有罪之陳述，經告知簡式審判程序意旨
，並聽取公訴人及被告之意見後，本院合議庭裁定由受命法官獨
任行簡式審判程序，判決如下：
    主      文
鄭宇倫犯如附表所示之各罪，各處如附表所示之刑及沒收。應執
行有期徒刑捌月。沒收部分併執行之。
    事實及理由
壹、犯罪事實
一、鄭宇倫與真實年籍資料不詳之成年男子「鄭家凱」共同意圖
    為自己不法之所有，基於詐欺取財之接續犯意聯絡，於民國
    103 年10月21日前之某時，在FACEBOOK網路社群平臺「Appl
    e蘋果二手交流中心」之公開網頁上，①由鄭宇倫以「立倫」
    之名義刊登欲以新臺幣（下同）2 萬5 千元之價格販售蘋果
    廠牌手機（型號：IPHONE 6 plus）之不實訊息，及②由「鄭
    家凱」以「家凱」之名義（並自稱為「立倫」之弟）刊登欲
    以1 萬5 千元之價格販售蘋果廠牌手機（型號：IPHONE 5s
    ）之不實訊息，使瀏覽上開網頁之不特定人均可觀覽上開不
    實訊息。適吳思穎上網瀏覽而獲悉上開①所示之不實訊息後
    ，誤信為真而陷於錯誤，以FACEBOOK訊息與鄭宇倫聯繫購買
    事宜，並於103 年10月21日中午12時30分許，先行匯款訂金
    2 千元至鄭宇倫申辦並使用之中國信託商業銀行帳號000000
    000000號帳戶（下稱本案帳戶），雙方再約定當面交貨之地
    點；又上網瀏覽而獲悉上開②所示之不實訊息後，誤信為真
    而陷於錯誤，以FACEBOOK訊息與鄭宇倫、「鄭家凱」聯繫購
    買事宜，雙方約定以4 萬元之總價購買前揭蘋果廠牌手機2 
    支，吳思穎再於103 年11月4 日晚間9 時33分許，將訂金6 
    千元匯款至本案帳戶，並約定面交地點，惟鄭宇倫、「鄭家
    凱」於取得款項後，即藉故拖延搪塞，未依約定交付前開蘋
    果廠牌手機2 支，吳思穎方知受騙，報警循線查悉上情。
二、鄭宇倫意圖為自己不法之所有，基於詐欺取財之犯意，於10
    3 年10月30日前之某時，在FACEBOOK網路社群平臺「Apple
    蘋果二手交流中心」之公開網頁上，刊登欲以3 萬元之價格
    販售蘋果廠牌手機（型號：IPHONE 6）之不實訊息，適陳建
    男之友人上網瀏覽而獲悉上開不實訊息後，將此則訊息內容
    （含鄭宇倫使用之手機門號0000000000）告知陳建男，陳建
    男與鄭宇倫連繫後，誤信為真而陷於錯誤，並於103 年10月
    30日下午5 時許，先行匯款訂金5 千元至本案帳戶，詎鄭宇
    倫於取得款項後，屢次藉故拖延，未依約交付上開蘋果手機
    1 支，陳建男始知受騙，報警循線查悉上情。
貳、程序部分　　
    本案被告鄭宇倫所犯之罪，非死刑、無期徒刑、最輕本刑為
    3 年以上有期徒刑之罪，或高等法院管轄第一審之案件，被
    告就前揭被訴事實為有罪之陳述，經受命法官告以簡式審判
    程序之旨，並聽取被告與公訴人之意見後，本院認無不得或
    不宜改依簡式審判程序進行之處，爰依刑事訴訟法第273 條
    之1 第1 項、第284 條之1 規定，經合議庭評議後，裁定本
    案由受命法官獨任進行簡式審判程序。是本案之證據調查，
    依刑事訴訟法第273 條之2 規定，不受同法第159 條第1 項
    、第161 條之2 、第161 條之3 、第163 條之1 及第164 條
    至第170 條規定之限制，合先敘明。
參、認定犯罪事實所憑之證據及理由
    上開犯罪事實，業據被告坦承不諱（本院108 易緝12卷第10
    5 、108 頁、本院110 易緝15卷第106 、112 頁），核與證
    人即被害人吳思穎（警卷第14至15頁）、證人即告訴人陳建
    男（警卷第28頁正反面、偵緝卷第58至59頁、本院105 易10
    16卷第52至53頁）證述之內容一致，並有被害人吳思穎提出
    之台新銀行帳號000-00000000000000號帳戶存摺內頁翻拍照
    片（警卷第21頁）、被害人吳思穎提出之中國信託銀行自動
    櫃員機交易明細（警卷第22頁）、告訴人陳建男提出之梧棲
    大庄郵局存摺封面及內頁明細（警卷第33頁）、告訴人陳建
    男提出之手機簡訊及LINE通訊軟體對話紀錄（警卷第34至36
    頁）、中國信託商業銀行股份有限公司105 年7 月12日中信
    銀字第10522483938336號函暨檢附本案帳戶之存款交易明細
    （偵緝卷第62至63頁反面）、被害人吳思穎之南投縣政府警
    察局草屯分局草屯派出所受理各類案件紀錄表、受理詐騙帳
    戶通報警示簡便格式表、金融機構聯防機制通報單、內政部
    警政署反詐騙諮詢專線紀錄表（警卷第16至20頁）、告訴人
    陳建男之臺中市政府警察局清水分局安寧派出所陳報單、受
    理刑事案件報案三聯單、受理詐騙帳戶通報警示簡便格式表
    、內政部警政署反詐騙案件紀錄表、受理各類案件紀錄表、
    金融機構聯防機制通報單（警卷第26至27、29至32頁）、台
    灣大哥大股份有限公司106 年2 月7 日法大字第106011643 
    號書函暨檢附之續約申請書（本院105 易1016卷第91至99頁
    ）在卷可查，足徵被告之任意性自白確與事實均相符，可以
    採信。從而，本案事證明確，被告犯行均堪認定，皆應依法
    論科。
肆、論罪科刑
一、按刑法於103 年6 月18日增訂第339 條之4 ：「犯第339 條
    詐欺罪而有下列情形之一者，處1 年以上7 年以下有期徒刑
    ，得併科100 萬元以下罰金：一、冒用政府機關或公務員名
    義犯之。二、3 人以上共同犯之。三、以廣播電視、電子通
    訊、網際網路或其他媒體等傳播工具，對公眾散布而犯之。
    前項之未遂犯罰之」，查本案被告之犯罪手法，係於不特定
    多數人可得瀏覽之FACEBOOK網路社群平臺「Apple蘋果二手
    交流中心」之公開網頁上，刊登不實之販售蘋果廠牌手機之
    訊息，吸引瀏覽此則訊息之買家前來議價購買，自該當刑法
    第339 條之4 第1 項第3 款之構成要件。是核被告就犯罪事
    實欄一、二所為，均係犯刑法第339 條之4 第1 項第3 款之
    以網際網路對公眾散布而犯詐欺取財罪。被告就犯罪事實欄
    一所載犯行，係持續侵害同一被害人之財產法益，時間密接
    ，各行為之獨立性極為薄弱，依一般社會通常觀念，難以強
    行分開，在刑法評價上，以視為數個舉動之接續施行較為合
    理，為接續犯，僅論以一罪。又起訴意旨主張被告本案所為
    ，皆係犯刑法第339 條第1 項之詐欺取財罪，容有未洽，惟
    起訴之基本社會事實同一，爰由本院告知被告所犯法條及罪
    名後（本院110 易緝15卷第102 頁），依刑事訴訟法第300 
    條規定，變更起訴法條。
二、加重詐欺罪係侵害個人財產法益之犯罪，其罪數計算，以被
    害人數、被害次數之多寡，決定其犯罪之罪數（最高法院10
    7 年度台上字第1066號判決意旨參照）。本案被告就犯罪事
    實欄一、二所示之犯行，共計詐騙被害人吳思穎、告訴人陳
　　建男2 人，揆諸上開最高法院判決意旨，共成立2 罪，並應
　　分論併罰。
三、被告與「鄭家凱」就犯罪事實欄一所載之犯行，有犯意聯絡
    及行為分擔，應論以共同正犯。
四、刑之減輕事由
　  按刑法第59條所規定之酌量減輕其刑，係裁判上之減輕，必
    以犯罪之情狀顯可憫恕，認為科以最低度刑仍嫌過重者，始
    有其適用。如別有法定減輕之事由者，應優先適用法定減輕
    事由減輕其刑後，猶嫌過重時，方得為之（最高法院98年度
    台上字第6342號判決意旨參照）。查被告本案詐騙之人數僅
    有2 人，犯罪所得金額各僅有8 千元、5 千元，且犯後全盤
    坦認犯行，並未飾詞卸責，經通盤考量本案犯罪行為情狀，
　　若對被告本案詐騙被害人吳思穎、告訴人陳建男之犯行，各
　　科以法定最低度刑即「有期徒刑1 年」，仍有情輕法重之處
　　，在客觀上足以引起一般人之同情，確屬堪以憫恕，爰依刑
    法第59條規定減輕被告之刑。
五、爰以行為人責任為基礎，審酌被告正值青壯，竟貪圖不法利
    益，而利用任何人均得觀覽詐欺訊息之網際網路散播方式，
    向他人詐取財物，造成被害人吳思穎、告訴人陳建男受有財
    產上之損害，且被告迄今仍未實際賠償其等所受之損害，所
    為固值非難；惟慮及被告坦承犯行之犯後態度，兼衡其自陳
    為大專畢業之智識程度，未婚無子女，目前除了在餐飲業打
    工外，也有在百貨公司承接檔期活動為業，每月收入約3 萬
    元之家庭生活經濟狀況，並考量檢察官對被告刑度之意見、
    本案被害人數、被害金額等一切情狀，分別量處如附表所示
    之刑，並定其應執行刑如主文所示，以資懲儆。至於被告主
    張應受緩刑之宣告等語（本院110 易緝15卷第116 頁），惟
    被告並未確實賠償被害人吳思穎、告訴人陳建男因本案受詐
    欺而生之損害，衡其情節，難認合於緩刑法條所明定「以暫
    不執行為適當」之要件，故不予宣告緩刑，一併說明。
伍、沒收部分
    按犯罪所得，屬於犯罪行為人者，沒收之，於全部或一部不
    能沒收或不宜執行沒收時，追徵其價額，刑法第38條之1 第
    1 項前段、第3 項分別定有明文。查被告就犯罪事實欄一、
    二所載之未扣案詐騙犯罪所得8 千元、5 千元，應依刑法第
    38條之1 第1 項前段規定宣告沒收之，並諭知於全部或一部
    不能沒收或不宜執行沒收時，依同條第3 項規定，各追徵其
    價額。　　　
據上論斷，應依刑事訴訟法第273 條之1 第1 項、第299 條第1
項前段、第300 條（依刑事判決精簡原則，僅記載程序法條），
判決如主文。
本案經檢察官王聖涵提起公訴，檢察官李松諺、楊閔傑、莊珂惠
、謝宏偉到庭執行職務。
中　　華　　民　　國　　111 　年　　1 　　月　　18　　日
                  刑事第八庭    法  官  陳育良
以上正本證明與原本無異。
如不服本判決應於收受判決後 20 日內向本院提出上訴書狀，並
應敘述具體理由；其未敘述上訴理由者，應於上訴期間屆滿後20
 日內向本院補提理由書（均須按他造當事人之人數附繕本）。
「切勿逕送上級法院」。
告訴人或被害人不服本判決，應具備理由請求檢察官上訴，及上訴期間之計算係以檢察官收受判決正本之日期為準。「切勿逕送上級法院」。　　　　　　　　　　　
                                書記官  王姵珺　　　　　
中　　華　　民　　國　　111 　年　　1 　　月　　19　　日
附錄本案論罪科刑法條全文
中華民國刑法第339 條之4
犯第339 條詐欺罪而有下列情形之一者，處1 年以上7 年以下有
期徒刑，得併科1 百萬元以下罰金：
一、冒用政府機關或公務員名義犯之。
二、三人以上共同犯之。
三、以廣播電視、電子通訊、網際網路或其他媒體等傳播工具，
    對公眾散布而犯之。
前項之未遂犯罰之。 　　　　　　　　　　　　　　　　　　　　　　
附表：被告鄭宇倫所犯罪名、宣告刑及沒收表
編號 犯罪事實 罪名、宣告刑及沒收  1 犯罪事實欄一部分 鄭宇倫共同以網際網路對公眾散布而犯詐欺取財罪，處有期徒刑柒月。 未扣案之犯罪所得新臺幣捌仟元，沒收之，於全部或一部不能沒收或不宜執行沒收時，追徵其價額。  2 犯罪事實欄二部分 鄭宇倫以網際網路對公眾散布而犯詐欺取財罪，處有期徒刑柒月。 未扣案之犯罪所得新臺幣伍仟元，沒收之，於全部或一部不能沒收或不宜執行沒收時，追徵其價額。